【裁判字號】    97,消債更,707
【裁判日期】    970919
【裁判案由】    更生事件
【裁判全文】
臺灣臺北地方法院民事裁定           97年度消債更字第707號
聲  請  人
即債務人    甲○○
                        樓
代  理  人  黃青鋒律師
上列當事人因消費者債務清理事件聲請更生，本院裁定如下：
    主  文
更生及保全處分之聲請均駁回。
聲請費用由聲請人負擔。
    理  由
一、按債務人與金融機構協商成立者，不得聲請更生或清算，但
    因不可歸責於己之事由，致履行顯有重大困難者，不在此限
    ；本條例施行前，債務人依金融主管機關協調成立之中華民
    國銀行公會會員辦理消費金融案件無擔保債務協商機制與金
    融機構成立之協商，準用前項之規定，消費者債務清理條例
    第151條第5項、第6項分別定有明文。又聲請更生或清算不
    合程式或不備其他要件者，法院應以裁定駁回之，但其情形
    可以補正者，法院應定期間先命補正，復為同條例第8條所
    明定。
二、查本件債務人向本院聲請更生，雖主張：其有不能清償債務
    情事，前已提出債權人清冊，依中華民國銀行公會會員辦理
    消費金融案件無擔保債務協商機制規定申請債務協商成立，
    並自民國95年9月起，分120期，利率百分之0，於每月10日
    以新台幣（以下同）8,219元依各債權銀行債權金額比例清
    償各項債務，至全部清償為止，惟87年3月12日離婚後，全
    靠聲請人每月收入23,000元及台北市政府低收入補助款每月
    4,500元獨力扶養三名子女，扣除房屋租金13,000元後，僅
    能勉強支付生活必要支出，爰聲請更生云云。
三、按債務人與金融機構協商成立者，除非因不可歸責於己之事
    由，致履行顯有重大困難，否則不得聲請更生或清算，同條
    例第151條第5項規定意旨甚明。是債務清償方案成立後，固
    由債務人按其條件履行，惟需於其後發生情事變更，在清償
    期間收入或收益不如預期，致該方案履行困難甚或履行不能
    ，因不可歸責於己，始能依同條例第151條第5項但書之規定
    聲請更生或清算。此項規定旨在避免債務人任意毀棄已成立
    之協商，濫用更生或清算之裁判上債務清理程序，蓋以債務
    清償方案係經當事人行使程序選擇權所為之債務清理契約，
    債務人自應受該成立之協議所拘束。經查：
  (一)本件債務人曾於95年8月2日與債權金融機構成立分期還款協
    議，約定自95年9月起，分120期，利率百分之0，於每月10
    日以8,219元依各債權銀行債權金額比例清償各項債務，至
    全部清償為止，有協議書、無擔保債務協商申請書等件在卷
    可稽。是本件應先探究債務人是否符合本條例第151條第5項
    但書所稱「因不可歸責於己之事由，致履行顯有重大困難」
    之情形，以定其更生之聲請是否合法。
  (二)依債務人所提出之95、96年度綜合所得稅各類所得資料清單
    可知，債務人於95年度、96年度之所得分別為0元、81,350
    元，是債務人之收入狀況不僅未減少，反係增加；且依債務
    人自行提出之勞工保險卡記載，債務人之投保薪資為每月
    27,600元，亦顯高於債務人所自陳之23,000元，而債務人所
    稱之離婚獨力扶養子女之情事，更係早於87年間即發生，並
    非債務協商成立後新發生之事由，是債務人於協商成立後並
    未發生有何情事變更，在清償期間收入或收益不如預期，致
    該方案履行困難甚或履行不能，惟既無因不可歸責於己之事
    由，自與同條例第151條第5項但書之規定不符。
四、綜上，本件債務人既無不可歸責於己之事由，縱依原協商條
    件履行顯有重大困難，仍應認屬聲請更生之要件不備，且又
    無從補正，依首揭條文之意旨，自應駁回其更生之聲請。債
    務人另聲請保全處分，請求本院97年執字第25164號案件對
    債務人薪資之強制執行程序予以停止，惟本件更生之聲請既
    經駁回，就債務人保全處分之聲請即失所附麗，應併予駁回
    ，爰裁定如主文。
中    華    民    國    97    年    9     月    19    日
                  民事第八庭    法      官  陳怡雯
上為正本係照原本作成
如不服本裁定，應於裁定送達後10日內，以書狀向本院提出抗告
，並繳納抗告費新臺幣1千元
中    華    民    國    97    年    9     月    22    日
                                書  記  官  林桂玉


司法院資訊處製作；財團法人民間司法改革基金會備份。
